臺灣高等法院高雄分院刑事判決　　　　　　　　　九十二年度上訴字第二二一八號
　　上　訴　人　臺灣高雄地方法院檢察署檢察官
　　被　　　告　乙○○
右上訴人因被告違反槍砲彈藥刀械管制條例案件，不服臺灣高雄地方法院九十二年度
重訴字第三一號中華民國九十二年十月三十一日第一審判決（起訴案號：臺灣高雄地
方法院檢察署九十二年度偵字第一一Ｏ五號），提起上訴，本院判決如左：
      主  文
上訴駁回。
      理  由
一、甲訴意旨以：被告乙○○於民國九十年七月間，未經許可，非法持有奧地利ＧＬ
    ＯＣＫ廠二六型口徑九ＭＭ制式半自動手槍一枝（槍枝管制編號：000000
    0000號）及供上述手槍使用具殺傷力之九ＭＭ制式子彈六顆、仿九ＭＭ制式
    子彈製造之土造子彈二顆。嗣於同年七月二十九日凌晨三時許，其友人李建和、
    葉晉中、梁梅秀三人，互約在高雄縣大樹鄉○○段攔河堰堤防人行道附近飲酒時
    ，葉晉中於前往上開攔河堰堤防路上，與路人傅欽柔發生口角而遭傅欽柔毆打，
    葉晉中於是向李建和、梁梅秀二人求援，李建和乃至被告乙○○所開設位於高雄
    縣大樹鄉○○村○○路一０五號之檳榔攤，向被告乙○○借得前揭槍彈後，再與
    葉晉中一同找傅欽柔尋仇，二人於途中遇上傅欽柔之友人吳宏倫、唐正偉、李坤
    龍、許銘中等人，因要求渠等交出傅欽柔未果，葉晉中乃出手掌摑吳宏倫，李建
    和則從腰際掏出上開手槍，拉滑套上膛，喝令吳宏倫下跪，並以槍柄敲打其頭部
    ，嗣於凌晨四時許，吳宏倫等人離去，許銘中及李建和、葉晉中、梁梅秀則留在
    現場聊天。李建和明知持已上膛之槍枝朝人擊發，足以使人發生死亡之結果，竟
    於其與梁梅秀、葉晉中等人聊天之際，持上開槍枝朝梁梅秀之頭部近距離擊發，
    致梁梅秀頭部中彈當場死亡。李建和等三人見梁梅秀死亡，即由葉晉中、許銘中
    二人將梁梅秀抬至堤防人行道旁之草叢中放置後，李建和、葉晉中二人持上開槍
    械逃亡，許銘中另行離去。嗣於同年月日上午八時四十分許，經民眾發現梁梅秀
    屍體報警後，始查獲上情。被告乙○○於案發後不久，明知李建和、葉晉中二人
    係警察機關追緝之持槍殺人嫌犯，仍基於使渠等隱避之犯意，開車載李、葉二人
    至朱宏益住處，朱宏益亦知上情，仍提供高雄縣阿蓮鄉○○村○○路四十號住處
    供彼二人藏匿。嗣於同年七月三十一日晚上七時許，李建和二人欲變更藏匿地點
    ，乃聯絡許全信，許全信亦明知李建和、葉晉中二人係警察機關追緝之持槍殺人
    嫌犯，仍基於使人犯隱避之犯意，開車載李、葉二人至台南之友人綽號「正仔」
    處藏匿，使二人逃避警察機關之追捕。迄九十年八月五日上午十時許，葉晉中前
    往高雄縣警察局仁武分局投案，並帶同警方而於其藏匿地點即高立先於屏東縣來
    義鄉南和村南和十八號住處內起出所藏放於該處之上開奧地利ＧＬＯＣＫ廠二六
    型口徑九ＭＭ制式半自動手槍一枝、九ＭＭ制式子彈五顆、仿九ＭＭ制式子彈製
    造之土造子彈二顆。因認被告乙○○所為係涉犯違反槍砲彈藥刀械管制條例第七
    條第二項之未經許可出借手槍罪嫌及同條例第十二條第二項之未經許可出借子彈
    罪嫌云云。
二、按被告未經審判證明有罪確定前，推定其為無罪。犯罪事實應依證據認定之，無
    證據不得認定犯罪事實。又不能證明被告犯罪者，應諭知無罪之判決，刑事訴訟
    法第一百五十四條、第三百零一條第一項分別定有明文。又事實之認定，應憑證
    據，如未能發現相當證據，或證據不足以證明，自不能以推測或擬制之方法，為
    裁判基礎（最高法院四十年臺上字第八六號判例參照）。認定犯罪事實，所憑之
    證據，雖不以直接證據為限，間接證據亦包括在內，然無論直接或間接證據，其
    為訴訟上之證明，須於通常一般之人均不致有所懷疑，而得確信其為真實之程度
    者，始得據之為有罪之認定，倘其證明尚未達到此一程度，而有合理之懷疑存在
    時，即無從為有罪之認定（最高法院七十六年臺上字第四九八六號判例可資參照
    ）。
三、本件甲訴人認被告乙○○涉犯違反槍砲彈藥刀械管制條例第七條第二項及同條例
    第十二條第二項之罪嫌，無非係以證人李建和於另案警詢、偵查中及法院審理時
    之供述（台灣高雄地方法院九十一年度重訴字第七號、九十一年度上訴字第一五
    四七號），及被告未通過高雄市政府警察局對其所作之測謊鑑驗為其主要論據。
四、訊之被告乙○○則否認有何上開違反槍砲彈藥刀械管制條例之犯行，辯稱：伊沒
    有拿槍借李建和，是他向伊要錢，伊不給他錢，他就懷恨設詞誣賴等語。經查：
（一）證人李建和雖於另案偵查中（台灣高雄地方法院檢察署九十年度偵緝字第一二
      七八號九十年十一月二日、九十年十二月四日、九十一年一月十日偵查筆錄）
      、審理時（台灣高雄地方法院九十一年重訴字第七號九十一年二月七日、九十
      一年二月二十七日、九十一年四月十八日、九十一年七月三日訊問筆錄，九十
      一年上訴字第一五四七號九十二年二月二十日訊問筆錄），及本案偵查中（九
      十二年度偵字第一一○五號偵查卷第十五頁背面）、審理時（原審第八七頁）
      均一再供稱及證稱：上開奧地利ＧＬＯＣＫ廠二六型口徑九ＭＭ制式半自動手
      槍一枝（槍枝管制編號：0000000000號）及供上述手槍使用具殺傷
      力之九ＭＭ制式子彈六顆、仿九ＭＭ制式子彈製造之土造子彈二顆，係向被告
      乙○○所借得等語。惟證人李建和所稱與其一同前往借得上開槍彈之證人許銘
      中於另案偵查中（台灣高雄地方法院檢察署九十一年度偵字第三六○號九十年
      八月二十四日、九十年度偵緝字第一二七八號九十年十二月四日、九十一年一
      月十日偵查筆錄）、審理時（台灣高雄地方法院九十一年重訴第七號九十一年
      二月二十七日、九十一年四月十八日），及本案偵查中（台灣高雄地方法院檢
      察署九十二年度偵字第一一○五號偵查卷第八頁背面、第十五頁、十六頁）、
      審理時（原審卷第七四頁）卻供證稱：並未與證人李建和一同前往乙○○所經
      營之檳榔攤等語，顯然二位證人所供證之內容並不相符，則證人李建和所為不
      利於被告之證詞是否可信，即有可疑。
（二）曾與證人李建和因本件過失致梁梅秀死亡後，而與之共同逃亡數日之證人葉晉
      中於原審證稱：「（李建和都沒有說到槍的來源？）我只有聽到李建和說要向
      乙○○拿錢，如果沒有拿到錢，他就要說這支槍是乙○○的。李建和做什麼事
      情都不讓我瞭解（原審卷第九十、九十一頁）」等語，由此益見證人李建和所
      證欠缺客觀憑信性，難予遽信為真實。被告所辯：上開證人李建和係挾怨誣陷
      等語，即有可能。
（三）再經原審將採自被告乙○○之指紋，連同上開扣案之槍枝、彈匣、七顆子彈送
      請內政部警政署刑事警察局比對該槍彈上之指紋是否與被告之指紋相符，惟結
      果係「送鑑0000000000號手槍一支、子彈七顆，經以氰丙烯酸酯試
      劑檢驗結果，均無指紋顯現，故無法比對」，有該局九十二年五月二十三日刑
      紋字第○九二○○九六四一四號鑑驗書一紙附卷可稽，則不論上開槍彈是否係
      因時間長久或有其他因素而未能採集到指紋以致無法比對，然亦無法以此證明
      被告確有持有過該槍彈，而再將之出借予證人李建和各情。
（四）又測謊報告形式上若符合測謊基本程式要件，包括１. 經受測人同意配合，並
      已告知得拒絕受測，以減輕受測者不必要之壓力。２. 測謊員須經良好之專業
      訓練與相當之經驗。３. 測謊儀器品質良好且運作正常。４. 受測人身心及意
      識狀態正常。５. 測謊環境良好，無不當之外力干擾等要件，即賦予證據能力
      ，非謂機關之鑑定報告書當然有證據能力；具上述形式之證據能力者，始予以
      實質之價值判斷，必符合待證事實需求者，始有證明力。又一般而言，受測者
      否認犯罪之供述呈現不實之情緒波動反應，不得採為有罪之唯一證據，若受測
      者否認犯罪之供述並無不實之情緒波動反應，又無其他積極證據證明其被訴之
      犯罪，自得採為有利於受測者之認定（最高法院九十二年度台上字第二二八二
      號判決意旨參照）。本件被告雖經檢察官函請高雄政府警察局以模擬中性卡片
      數字剌激測試及區域比對法對其實施測謊，發現其對「有關本案，你有沒有拿
      槍給李建和？回答沒有」，呈不實反應，有該局九十一年十一月二十一日高市
      警鑑字第（○九一）○○七二八二八號函所附之鑑驗通知一份在卷足憑（台灣
      高雄地方法院檢察署九十一年度他字第四二五六號偵查卷第五二頁）。惟本件
      測謊鑑驗之過程，雖予被告具結同意測謊，且預使受測者瞭解整個測謊過程，
      事後並請受測者在鑑驗通知書簽名確認。惟測謊儀器是否品質良好且運作正常
      ，及測謊員是否受過相關之專業訓練及具有相當之經驗，則付闕如，依上揭判
      決意旨，難謂該測謊報告已具備證據能力，自不得採為不利於被告之認定。
五、綜上所述，本件甲訴人所認被告涉犯違反槍砲彈藥刀械管制條例第七條第二項之
    未經許可出借手槍罪嫌及同條例第十二條第二項之未經許可出借子彈罪嫌之證據
    ，其中證人李建和於警詢、偵查、原審及本院審理中之證言，雖具備證據能力，
    惟其證據力尚嫌薄弱；而前開對被告不利之測謊報告則欠缺證據能力，本院自不
    得審酌測謊之內容，此外，復查無其他積極證據足資認定被告確有前揭被訴之犯
    行，是甲訴人所舉證即尚未使本院到達確信其為真實之程度，揆諸首揭法律規定
    與說明，自應為無罪判決之諭知。
六、原審因而以被告之犯罪不能證明，而為被告無罪判決之諭知，核無違誤，檢察官
    仍執前詞，提起上訴，指摘原判決不當，為無理由，應予駁回。
七、據上論結，應依刑事訴訟法第三百六十八條，判決如主文。
本案經檢察官彭南雄到庭執行職務。
中    華    民    國      九十三      年      二      月     十七   日
                              臺灣高等法院高雄分院刑事第五庭
                                  審判長法官  曾永宗
                    法官  邱永貴
                                        法官  陳明富
右正本證明與原本無異。
檢察官如不服本判決應於收受本判決後十日內向本院提出上訴書狀，其未述上訴理
由者，並得於提起上訴後十日內向本院補提理由書狀（均須按他造當事人之人數附繕
本)「切勿逕送上級法院」。
                                      書記官  張宗芳
中    華    民    國      九十三      年      二      月     十八   日
